【裁判字號】    97,消債抗,136
【裁判日期】    971215
【裁判案由】    更生事件
【裁判全文】
臺灣臺北地方法院民事裁定           97年度消債抗字第136號
抗  告  人  甲○○原名李麗莉.
上列抗告人因消費者債務清理條例事件聲請更生，對於中華民國
97年9月24日本院97年度消債清字第590號裁定，提起抗告，本院
裁定如下：
    主  文
抗告駁回。
抗告程序費用新臺幣壹仟元由抗告人負擔。
    理  由
一、抗告意旨略以：抗告人前因獨立扶養子女之故，時常入不敷
    出，遂擔任合會會首以求週轉。詎竟遭會員倒會，不僅使原
    有市政府工作不保，伊為維持生活更積欠多家金融機構消費
    借款未清償，自用住宅亦作價出賣以會首債權人抵償所欠款
    項，其前雖曾依消費者債務清理條例（下稱消債條例）第15
    1 條第1 項之規定向最大債權金融機構即新加坡商星展銀行
    股份有限公司（下簡稱星展銀行）請求申請協商，然因星展
    銀行提出分180 期、利率為0 ％、每期還款金額為新臺幣（
    下同）6,898 元之清償方案，伊實無力承擔，故未達成協商
    ，方提出本件更生聲請。詎原審竟以抗告人陳稱「長女目前
    出於自願協力清償抗告人債務」等語，驟將長女每月貼補2
    萬元之收入計入抗告人每月可支配所得，顯然忽略長女日後
    出嫁恐無法繼續給予抗告人經濟援助之情事，亦形同使長女
    承擔抗告人債務，有違消債條例之立法意旨。且原審復以抗
    告人租金支出占可支配所得將近44％，超過一般人標準等理
    由，駁回抗告人更生之聲請。未通盤考量現今各項民生物資
    均不斷上漲，抗告人生活費用勢必越來越高，生活痛苦指數
    亦不斷攀升，率以房屋租金比例過高，遽認抗告人並無不能
    清償之情形，顯有違誤，爰依法提起抗告等語。
二、按債務人不能清償債務或有不能清償之虞者，得依本條例所
    定更生或清算程序，清理其債務，消費者債務清理條例第3
    條定有明文。而債務人對於金融機構若因消費借貸、自用住
    宅借款、信用卡或現金卡契約而負債務，在聲請更生或清算
    前，應提出債權人清冊，以書面向最大債權金融機構請求協
    商債務清償方案並表明共同協商之意旨，此觀同法第151 條
    第1 項規定亦明。
三、經查：
  (一)本件抗告人於前置協商程序中，因最大債權金融機構即星展
    銀行所提出之還款方案為「分180期，利率0％，月付6,898
    元」，抗告人即債務人表示「無法接受」等情，故協商不成
    立，有更生聲請狀、前置協商不成立通知書可稽。
  (二)抗告人主張其無法接受協商方案之原因，係因伊現年已50歲
    ，尚須扶養年僅7 歲之幼女，雖有長女貼補部分生活費用，
    然因長女出嫁在即，恐無法持續給予經濟援助，每月收入扣
    除家庭生活支出後，實無足支應協商條件云云。惟依抗告人
    自承其95、96年度每月除薪資3 萬5000元外，尚有長女貼補
    家用的2 萬元收入，有抗告人更生聲請狀及財產狀況說明書
    附卷可參（見原審卷第7 頁），且直系血親相互間互負扶養
    之義務，民法第1114條定有明文，是原審參酌前開情事，將
    長女貼補費用2 萬元計入抗告人每月可得支配所得範圍，尚
    屬合理，並非無據；即令剔除抗告人長女每月給予2 萬元生
    活補貼費用不計，以抗告人每月3 萬5000元薪資所得，扣除
    其主張每月生活費1 萬4,000 元、扶養子女蕭佳穎費用1萬
    1,500 元及勞健保費用1,146 元（3 個月3,438 元/3＝1,14
    6 元）後，尚餘8,354 元，亦非不足支付前置協商程序最大
    債權銀行星展銀行所提出之還款方案。
  (三)本件抗告人主張其每月尚須支出房屋租金2 萬4,000 元，固
    據提出租賃契約書為憑，惟依行政院主計處公告之96、97年
    度最低生活費用（乃以每年家庭收支調查，計算出平均每人
    每月消費支出之60％作為最低生活費），臺北市平均每人每
    月最低生活費分別為14,881元、14,152元。查前開平均每戶
    家庭消費支出之核算基準，包含食品、房地租、保健醫療、
    運輸交通、娛樂教育等細項，上開最低生活費用業已包含房
    屋租金之支出，揆諸本件抗告人主張每月生活費用為1 萬
    4,000 元，接近臺北市每人每月最低生活費用1 萬4, 152元
    ，抗告人本無另行主張支出房屋租金之餘地。況抗告人每月
    收入僅3 萬5,000 元，其所承租房屋租金卻高達2 萬4000元
    ，占其個人收入比例高達68％，顯已逾其經濟能力負荷；再
    參酌抗告人目前就職地點係位於臺北市中山區，其承租地點
    卻選擇信義區，抗告人何以捨近求遠，捨棄租金價格較低之
    地點而選擇租金水準較高之處，亦未見抗告人釋明，是抗告
    人主張上開每月支出房租金額，難謂合理，應予剔除。
四、本件抗告人既未能證明其每月房租之支出金額為合理，且依
    其每月個人收入狀況扣除其所主張必要生活費用後，尚餘
    8,354 元，顯非無力清償協商方案要求每月6,896 元之償債
    條件，尚難謂其有不能清償之情形。從而，原審裁定駁回抗
    告人更生方案之聲請，核無違誤，抗告意旨猶執前詞，指摘
    原裁定不當，求予廢棄另為裁定，為無理由，應予駁回。
五、據上論結，本件抗告為無理由，依消費者債務清理條例第15
    條，民事訴訟法第495條之1第1項、第449條第1項、第95條
    、第78條，裁定如主文。
中    華    民    國    97    年    12    月    15    日
              民事第五庭  審判長法  官  薛中興
                                法  官  許純芳
                                法  官  胡宏文
本件不得抗告
以上正本係照原本作成。
中    華    民    國    97    年  12    月      17    日
                                書記官  曾寶生


司法院資訊處製作；財團法人民間司法改革基金會備份。
